【裁判字號】    92,上訴,1912
【裁判日期】    921223
【裁判案由】    強盜等
【裁判全文】
臺灣高等法院臺中分院刑事判決                  九十二年度上訴字第一九一二號
    上  訴  人
    即  被  告  丙○○
    上  訴  人
    即  被  告  乙○○
    共      同
    指定辯護人  本院公設辯護人  丁○○
右上訴人，因被告強盜等案件，不服臺灣彰化地方法院九十一年度訴字第一二四九號
，中華民國九十二年八月六日第一審判決（起訴案號：臺灣彰化地方法院檢察署九十
一年度偵字第二九一八號、第四五二一號，九十一年偵緝字第三六五號、第三六六號
）提起上訴，本院判決如左：
    主  文
上訴駁回。
    事  實
一、乙○○曾於民國（下同）八十四年，因違反肅清煙毒條例、麻醉藥品管理條例等
    案件，經臺灣彰化地方法院各判處有期徒刑三年一月、三月，定應執行刑有期徒
    刑三年三月並確定，於八十六年八月五日假釋出獄，指揮書執行完畢日期為八十
    八年三月十五日，嗣因施用毒品案件，經撤銷假釋，應執行殘刑一年七月十八日
    ，於九十年六月十四日執行完畢，猶不知悔改。緣乙○○之同居男友丙○○，於
    九十一年四月三十日十時許，在彰化縣社頭鄉新厝村心興巷二十八號前，見劉庚○○所有車牌號碼ＹＨＮ－九五三號重型機車（價值約新臺幣三萬元）鑰匙插於
    電門未拔出，竟意圖為自己不法之所有，加以竊取，得手後留供騎用。同日某時
    ，乙○○明知該機車係丙○○所竊之贓物，竟仍予收受代步騎用（收受贓物罪，
    經原審判決有期徒刑三月，提起上訴後，撤回而確定）。嗣於同年五月二日九時
    二十八分許，乙○○騎乘該機車搭載丙○○，攜帶兇器水果刀一把，行至彰化縣
    社頭鄉○○路八十三號傳統式雜貨店，二人先後購買一罐飲料，於駛離現場約二
    分鐘後又折返，丙○○與乙○○即臨時起意，基於自己不法所有意圖之概括犯意
    聯絡，由乙○○在櫃檯邊向老闆己○○佯稱購買香煙，並交付新台幣（下同）五
    十元予己○○，待己○○低頭找錢時，丙○○即趁機以右手持自備之水果刀一支
    進入店內，從背後繞前抵住己○○之胸部，同時以左手勒住其脖子，致使己○○
    不能抗拒，乙○○此時亦進入店內搜括抽屜內現金約五百六十元，隨即先跑出店
    外乘上機車，丙○○再放下水果刀（放下時割傷己○○右手中指，此部分未據告
    訴，起訴書誤載丙○○以右手搜括抽屜內現金約五百六十元），得手後，丙○○
    迅速跑出，乘坐乙○○所騎機車後座離開現場。嗣於同月三日十七時五十分許，
    乙○○騎乘上開贓車，至彰化縣社頭鄉○○○路三０六巷八號前為警查獲，並在
    機車置物箱內查扣丙○○所有，供上開強盜所用之水果刀一把。乙○○於翌日，
    遭解送臺灣彰化地方法院檢察署偵訊後即被聲請羈押獲准，惟因丙○○拘提未獲
    ，案情未明，同年六月四日該署檢察官先向臺灣彰化地方法院聲請將乙○○停止
    羈押，乙○○獲釋後，仍不知警惕，復基於上開概括犯意，夥同丙○○於同年七
    月二日上午六時許，至雲林縣西螺鎮甲○○住處，以邀甲○○陪同丙○○去找工
    作為由騙出甲○○，三人同乘計程車至彰化縣溪州鄉某不詳地址之空屋內，丙○○即向甲○○借其金項鍊典當未果，遂與乙○○共同將甲○○壓在床上，乙○○
    再以布帶綁住甲○○之雙腳（腳部受有瘀傷，此部分未據告訴），致使甲○○不
    能抗拒，二人施強暴強盜甲○○脖子上之金項鍊一條，得手後分頭離開，嗣於同
    年七月八日十一時三十分許，經警在彰化縣員林鎮○○路「伍倫醫院」掛號室拘
    提丙○○到案。
二、案經彰化縣警察局田中分局報告臺灣彰化地方法院檢察署檢察官偵查起訴。
    理  由
一、訊據上訴人即被告（下稱被告）丙○○，矢口否認有上開竊盜、共同連續強盜之
    犯行，並先後辯稱：該機車係乙○○說是她朋友寄放的，伊未騎過。在雜貨店是
    因為買完飲料後，乙○○說老闆曾出言調戲她，所以才回去教訓老闆，乙○○趁
    機把錢拿走，伊不知道，二人自非強盜。又伊去找甲○○，是因為幫乙○○向甲○○還錢，乙○○沒有錢，所以去將甲○○帶至乙○○的朋友住處，由該朋友代
    為還錢，該朋友不在，伊開口向甲○○借錢，甲○○說沒有錢，伊問她可否拿金
    項鍊典當，伊沒有看見乙○○有綁甲○○，伊雖有在床上跟甲○○拉扯，但沒有
    強盜金項鍊云云。訊據上訴人即被告（下稱被告）乙○○，亦矢口否認其有前揭
    共同連續強盜犯行，並先後辯稱：可能是買飲料時，老闆態度不好、比較不禮貌
    ，所以丙○○才拿刀架住他，其是趁當時老闆不注意時，把錢從抽屜拿走，不是
    強盜。且之前在西螺跟甲○○一起上班，其回西螺是要去拿行李，甲○○知道其
    與丙○○要去溪州找朋友，就要跟其等一起去找朋友，到了其朋友住家後，朋友
    已經外出，她的項鍊根本沒有被強盜拿走云云。惟查：
(一)被告乙○○甫被查獲後，業於警訊中供承：該車牌號碼ＹＨＮ－九五三號重型機
    車，是被告丙○○竊回供其使用，其使用該部機車已三天等語在卷，又於偵訊中
    供承：被告丙○○三天前從外面騎回來說是向朋友借的，其認為是被告丙○○偷
    的等語（參見警訊卷，二九一八號偵查卷六頁背面），核與被害人劉庚○○於警
    訊中指陳失竊時間、情節相符，被告乙○○雖嗣於原審調查中改稱：是其另外的
    朋友偷的，被告丙○○不知道是贓車云云，惟查，既為其他朋友所偷，被告丙○○、乙○○且為男女朋友關係，亦無何冤仇，被告乙○○大可供述是另外朋友偷
    的事實，應不致反於警訊、偵訊中攀誣構陷被告丙○○有竊盜機車之犯行。再者
    ，依經驗常情，案發時之供述較少權衡利害得失，或受他人干預，比之事後翻異
    之詞，應較為可信，而被告丙○○亦陳稱：伊問乙○○機車是誰的，她說是朋友
    暫寄的（九十一年七月十九日偵訊筆錄），再陳稱：機車是乙○○朋友牽到伊家
    對面停，她朋友說借放一下，叫伊轉達乙○○（九十一年九月二十日偵訊筆錄）
    ，伊先後辯詞，明顯不一，佐以被告乙○○於本院調查時，撤回該贓物罪部分之
    上訴，顯以被告乙○○於前揭警訊、偵訊中之供述可採，此外，另有車輛竊盜車
    牌失竊資料個別查詢報表、贓物認領保管單、機車照片等在卷可佐，是被告丙○○竊取該機車之犯行，應極明顯，要堪認定，被告於本院空口否認有該竊盜犯行
    ，核係卸責之詞，難以採信。
(二)被告二人於雜貨店強盜己○○財物之犯罪事實，業據被害人己○○，迭於警訊、
    偵查及原審調查中指陳無訛（參見二九一八號偵查卷五一頁），被告乙○○亦於
    偵訊中供稱：「（機車內起獲之水果刀是不是做案工具？）是，水果刀是丙○○
    家裡的」等語（參見同上偵查卷七頁），被告丙○○雖辯稱：在雜貨店買完飲料
    後，乙○○說老闆曾出言調戲她，所以才回去教訓老闆云云，惟經原審隔離訊問
    被告乙○○，其答稱：「第一次我先去買飲料，後來走的時候才想到忘了買香煙
    後，再回去買，與老闆之前沒有什麼過節或不愉快之事，可能老闆態度不好、比
    較不禮貌，所以丙○○才拿刀架住他」等語，二人供詞迥異，被告丙○○上開所
    辯，顯為子虛烏有，核為臨訟杜撰之詞，否則被告乙○○如受有調戲，致被告丙○○回返教訓老闆，該等情事，被告乙○○豈有無法當庭陳明之理。再依偵查中
    ，勘驗該店監視器影帶結果：被告二人第二度返回雜貨店，被告丙○○先行進入
    ，被告乙○○亦隨後進入，嗣被告乙○○又先出店外並旋以機車搭載被告丙○○
    駛離等情，有勘驗錄影帶筆錄在卷可參（參見同上偵查卷三七頁），其間，被告
    乙○○復自承其有拿取店內抽屜內之現金，則被告丙○○既已持水果刀與老闆激
    烈拉扯，被告乙○○應不致對此視而不見，其明知其係利用老闆不能抗拒之際，
    而拿取抽屜內現金，且其等二人在甚短之時間內，先由被告丙○○挾制老闆、被
    告乙○○尾隨入店拿取現金，得手後，又相互搭載迅速逃離，其等應有共同之犯
    意及強盜行為之分擔，至為顯明，此外，並有水果刀一把、錄影帶一捲扣案可佐
    ，且告訴人亦於警訊時供稱該水果刀，並非告訴人所有等情在卷，核與被告乙○○上開偵查中所供稱，至為相符，是被告丙○○於本院辯稱該水果刀並非被告二
    人所有云云，無非係卸責之詞，不足採信。又告訴人己○○已於警訊、偵查、原
    審時指稱甚詳在卷，被告請求其到庭對質乙節，核非必要，從而，被告二人上開
    所辯，核係畏究之詞，不足採信，是被告二人上開強盜犯行，應堪認定。
(三)被告二人將甲○○騙至彰化溪州，綁於床上強取金項鍊之犯罪事實，業據被害人
    甲○○於警訊、偵查及原審調查中指述明確（參見四五二一號偵查卷二三頁），
    被告二人就為何將被害人甲○○由雲林縣西螺鎮帶至彰化縣溪州鄉乙節，被告丙○○辯稱：係要還甲○○錢云云，被告乙○○則辯以：甲○○想順便一同前往尋
    友云云，不但二人供詞歧異甚大，且依常情而論，被告二人如欲清償甲○○之債
    務，不直接於雲林縣西螺鎮償付，竟將甲○○帶至彰化縣溪州鄉，已有可疑，如
    確係訪友，竟帶甲○○帶至無人居住空屋內，核與一般經驗常情，亦屬有悖，是
    被告二人上開空口所辯，核係飾卸之詞，難以採信，復有甲○○腳部被綑綁致瘀
    傷之照片附於警卷可憑，是告訴人被強盜情事，已昭然若揭，要堪認定。又告訴
    人已於偵審中就被強盜之情節，再三證稱至詳相符在卷，被告二人請求傳喚告訴
    人出庭對質，另請求傳喚不知姓名之司機云云，經本院傳喚未到或無從傳喚，自
    無再行傳喚必要，附此載明，是被告二人空口否認此部分強盜犯行，礙難採信，
    從而，被告丙○○上開竊盜、共同連續強盜犯行、被告乙○○共同連續強盜犯行
    ，均堪認定，應依法論科。
二、經查，被告二人攜帶水果刀強盜己○○之財物，該扣案之水果刀係尖硬之金屬，
    堪認客觀上足以對他人生命、身體之安全構成威脅，並具危險性，該當刑法第三
    百二十一條第一項第三款所稱「兇器」，是核被告丙○○上開所為，係犯刑法第
    三百二十條第一項竊盜罪、第三百三十條第一項攜帶兇器加重強盜罪、第三百二
    十八條第一項強盜罪。被告乙○○上開所為，係犯刑法第三百三十條第一項攜帶
    兇器加重強盜罪、第三百二十八條第一項強盜罪。被告二人所犯強盜、加重強盜
    犯行，均有犯意聯絡及行為分擔，應論以共同正犯。又其等一次加重強盜、一次
    強盜犯行，時間緊接，基本犯罪構成要件相同，顯係基於概括之犯意反覆為之，
    應依連續犯之規定，僅論以加重強盜一罪，並加重其刑。被告丙○○所犯竊盜罪
    與加重強盜罪間，被告乙○○所犯加重強盜罪與已判決確定贓物罪間，犯意各別
    ，行為互殊，犯罪構成要件不同，均應分論併罰。又被告乙○○曾於八十四年，
    因違反肅清煙毒條例、麻醉藥品管理條例等案件，經原審各判處有期徒刑三年一
    月、三月，定執行刑為有期徒刑三年三月並確定，於八十六年八月五日假釋出獄
    ，嗣因施用毒品經撤銷假釋，應執行殘刑一年七月十八日，於九十年六月十四日
    執行完畢之情節，有刑案資料查註紀錄表在卷可考，其於五年內復犯有期徒刑之
    本罪，應依累犯規定，加重其刑，並依法遞加重其刑。原審經審理結果，認被告
    二人上開犯罪明確，因而適用刑法第二十八條、第五十六條、第三百二十條第一
    項、第三百三十條第一項、第四十七條、第三十八條第一項第二款、第五十一條
    第五款，罰金罰鍰提高標準條例第一條前段等規定，並審酌審酌被告二人之犯罪
    動機、手段、對被害人所生之危害、強盜犯行所得之財物有限，及犯罪後之態度
    等一切情狀，就丙○○竊盜部分量處有期徒刑三月，強盜部分量處有期徒刑七年
    六月，就被告乙○○強盜部分量處有期徒刑七年六月（主文部分，攜帶兇器，以
    強暴至使不能抗拒，累犯，其中累犯之前，漏載『而取他人之物』，因無礙事實
    、理由之認定，應予補正如上），且定丙○○應執行有期徒刑七年七月，另扣案
    之水果刀一把，認係被告丙○○所有，且供本件犯罪所用之物，業據被告乙○○
    供述明確，應依法宣告沒收之。經核其認事用法尚無違誤，量刑亦屬允當，被告
    二人提起上訴，空口否認上開犯罪，核非有理由，其等上訴，均應予駁回。
據上論斷，應依刑事訴訟法第三百六十八條，判決如主文。
本案經檢察官戊○○到庭執行職務
中      華      民      國    九十二    年      十二      月    二十三  日
                                    臺灣高等法院臺中分院刑事第二庭
                                          審判長法  官  羅  禮  政
                                                法  官  陳  欣  安
                                                法  官  蔡  聰  明
右正本證明與原本無異。
強盜部分，檢察官、被告丙○○、乙○○，均得上訴。
竊盜部分，檢察官、被告丙○○，均不得上訴。
如不服本判決應於收受送達後十日內向本院提出上訴書狀，其未敘述上訴之理由者並
得於提起上訴後十日內向本院補提理由書（均須按他造當事人之人數附繕本）。
                                               書記官  郭  振  祥
中      華      民      國    九十二     年     十二     月   二十四    日
刑法第三百二十條：
意圖為自己或第三人不法之所有，而竊取他人之動產者，為竊盜罪，處五年以下有期
徒刑、拘役或五百元以下罰金。
意圖為自己或第三人不法之利益，而竊佔他人之不動產者，依前項之規定處斷。
前二項之未遂犯罰之。
刑法第三百三十條：
犯強盜罪而有第三百二十一條第一項各款情形之一者，處七年以上有期徒刑。
前項之未遂犯罰之。
                                                                        Ｆ


司法院資訊處製作；財團法人民間司法改革基金會備份。
